臺灣新竹地方法院交通事件裁定　　　　　96年度交聲字第60號
移送機關即
原處分機關　交通部公路總局新竹區監理所新竹市監理站
異　議　人
即受處分人　甲○○
上列異議人即受處分人因違反道路交通管理處罰條例案件，對於
交通部公路總局新竹區監理所新竹市監理站民國96年1 月16日竹
監新四字第裁51－E00000000 號違反道路交通管理事件裁決書處
分，聲明異議，本院裁定如下：
    主  文
原處分撤銷。
甲○○不罰。
    理  由
一、異議意旨略以：受處分人即異議人甲○○（下稱異議人甲○○）未曾駕駛過車號6611－MY號自用小客車，亦不認識該車
    之車主；且查看從監理機關所調閱之罰單後，該罰單上之簽
    名與異議人甲○○本人之簽名，以肉眼觀之即可確認非同一
    人所書寫；況如果當時執勤員警攔檢異議人甲○○受檢時，
    經核對為本人無誤後始開單的話，為何罰單會不知寄到何處
    而無人簽收後，才又寄到異議人甲○○之戶籍地址等情，故
    應係異議人甲○○之身分遭人冒用，從而交通裁決所所為之
    處分顯有錯誤，為此狀請撤銷原處分云云。
二、原處分意旨略以：異議人甲○○駕駛丙○○所有車號6611－
    MY號自用小客車，於民國95年10月30日20時38分許在新竹市
    東西向、西濱路口處為新竹市警察局第一分局員警乙○○當
    場掣開竹市警交字第E00000000 號違反道路交通管理事件通
    知單（下稱舉發通知單），舉發其違反道路交通管理處罰條
    例第48條第1項第2款之規定：「違規左轉」，並當場交其簽
    收，應視為完成送達。交通部公路總局新竹區監理所新竹市
    監理站（下稱新竹市監理站）遂依據舉發之違規事實及違反
    道路交通管理事件統一裁罰基準及處理細則第43條、第44條
    及第67條等規定，於96年1 月16日掣開竹監新四字第裁51－
    E00000000 號違反道路交通管理事件裁決書（下稱裁決書）
    ，認異議人甲○○於95年10月30日20時38分許，在新竹市○○○○○道路路段有「一、不依標誌、標線號誌指示」之違
    規行為，因而裁罰異議人甲○○罰鍰新臺幣（下同）1,800
    元整，並依同條例第63條第1項規定記違規點數1點，由異議
    人甲○○之外婆於96年1 月17日代其簽收而完成送達程序，
    惟異議人甲○○不服該裁決書所為之處分，並於同日向新竹
    市監理站提出陳述，經新竹市監理站於96年1 月23日以竹監
    新字第0962400207號函請原舉發單位即新竹市警察局第一分
    局查證，而經新竹市警察局第一分局於96年2月1日以竹市警
    一分五字第0960002332號函覆異議人甲○○略以：「…說明
    二、陳述人甲○○君不服新竹市警察局第一分局南寮派出所
    以第E00000000 號單舉發違規左轉交通違規案，經查吳君駕
    駛車號6611－MY號自小客車違規左轉，經執勤員警攔檢後出
    示駕照受檢，執勤員警核對係吳君本人無誤後始製單舉發，
    …。」等情，惟異議人甲○○不服上開函覆，遂於96年2月8
    日向新竹市監理站提起聲明異議。
三、按犯罪事實應依證據認定之，無證據不得推定其事實；又不
    能證明被告犯罪或其行為不罰者，應諭知無罪之判決，刑事
    訴訟法第154條第2項、第301條第1項，分別定有明文。又認
    定不利於被告之事實，須依積極證據，苟積極證據不足為不
    利於被告事實之認定時，即應為有利於被告之認定，更不必
    有何有利之證據；且事實之認定，應憑證據，如未能發現相
    當證據，或證據不足以證明，自不能以推測或擬制之方法，
    以為裁判基礎；而認定犯罪事實所憑證據，雖不以直接證據
    為限，間接證據亦包括在內；然而無論直接或間接證據，其
    為訴訟上之證明，須於通常一般之人均不致有所懷疑，而得
    確信其為真實之程度者，始得據為有罪之認定，若其關於被
    告是否犯罪之證明未能達此程度，而有合理性懷疑之存在，
    致使無從形成有罪之確信，根據「罪證有疑，利於被告」之
    證據法則，即不得遽為不利被告之認定，亦分別有最高法院
    30年上字第816 號、40年臺上字第86號、76年臺上字第4986
    號等判例可資參照。而依道路交通管理處罰條例第89條規定
    ，法院受理有關交通事件，準用刑事訴訟法之規定，是前開
    規定自得準用於本件聲明異議案件。據此，於法院受理交通
    異議案件時，如依現存證據無法為不利於異議人之認定，亦
    即依現存證據無法認定異議人有為違規之事實存在時，即應
    為不罰之裁定。次按道路交通案件處理辦法第20條前段規定
    ，交通法庭認為聲明異議有理由或聲明異議雖無理由而原處
    分不當或違法者，應以裁定將原處分經聲明異議部分撤銷，
    並自為裁定。從而法院自得依職權審認原處分有無不當或違
    法之情形，非必受當事人主張之拘束，合先敘明。
四、經查：
（一）按「受處分人，不服第8 條主管機關所為之處罰，得於接
      到裁決書之翌日起20日內，向管轄地方法院聲明異議。」
      ，道路交通管理處罰條例第87條第1 項定有明文，查本件
      異議人甲○○於96年1 月17日收受新竹市監理站所掣開之
      裁決書後，即向新竹市監理站提出陳述，並經新竹市監理
      站函請原舉發單位即新竹市警察局第一分局查覆，嗣因不
      服原舉發單位所為之查覆，遂於96年2月8日向新竹市監理
      站提起聲明異議等情，業已論述如前，是異議人甲○○於
      接到裁決書之翌日起算至提出本件聲明異議時，雖已逾20
      日之異議期間，但扣除上開陳述及答覆期間，尚仍合於提
      出異議限期內，是本件異議人甲○○所提之聲明異議，應
      屬合法，先予敘明。
（二）異議人甲○○堅決否認於上揭竹市警交字第E00000000 號
      舉發通知單所載時、地，有「違規左轉」之行為，其於本
      院庭訊時辯稱：伊不認識車號6611－MY號自用小客車之車
      主丙○○，亦沒有開過該車號6611－MY號之車輛，罰單上
      之簽名亦非伊所簽具，至於其駕照補發係因為到期，其他
      證件也沒有遺失，伊家中亦有自小客車，不需要向他人借
      車等語（見本院卷第21至23、30頁）。且依：
  １、證人乙○○即當時掣開舉發通知單之新竹市警察局第一分
      局員警於本院96年3月13日庭訊時結證稱略以：本件舉發
      前一天因（新竹市）東西向快速道路有發生死亡車禍，他
      就於隔天（即95年10月30日）晚上8時至10時，在東西向
      與臺68線匝道（即竹港橋連接東西向之匝道）與另名同事
      劉志豐員警進行預防車禍之勤務，當時是有1輛車從西濱
      路竹港橋北往南方向直接左轉切進東西向快速道路，因為
      不能這樣轉而屬於違規行為，就當場攔停並檢核違規人之
      證件，核對駕照上之照片（旋又改稱不確定是否有看到駕
      照，但確定有看見駕駛人之身分資料）及車號6611－MY號
      自用小客車行照影本，然後製單，並由駕駛人本人當場在
      舉發通知單上簽立「甲○○」，但因時間已久，故不記得
      駕駛人長相等語（見本院卷第22、23頁），是證人乙○○
      對於異議人甲○○是否為本件舉發當時之違規汽車駕駛人
      ，尚無從認定。
  ２、本院復於96年4月3日庭訊中當庭命異議人甲○○親自書寫
      其姓名20遍後，將異議人甲○○所親自書寫之筆跡及其中
      華電信股份有限公司新竹營運處市○○路業務租用/ 異動
      申請書第二聯原本、中華民國護照、和信電訊申請書暨本
      院刑事庭96年4 月24日訊問筆錄等影本資料（下統稱乙類
      鑑定資料）佐以上揭竹市警交字第E00000000 號舉發通知
      單存根聯上「甲○○」之筆跡（下稱甲類鑑定資料，以上
      甲、乙類鑑定資料均附於本院卷末之證物袋內），一併送
      法務部調查局以照相放大及特徵比對法鑑驗後，其鑑定結
      果為：因有(1)甲類筆跡之結構佈局、態勢神韻與乙類筆跡
      不符。(2)甲類筆跡之書寫習慣（包括：起筆、收筆、筆力
      、筆速、筆序等筆劃細部特徵）與乙類筆跡不同等原因，
      故認為甲類筆跡與乙類筆跡之筆劃特徵不同等情，有法務
      部調查局96年8月28日調科貳字第09600377950號鑑定通知
      書1 份在卷可按（見本院卷第57、58頁）。是依上揭法務
      部調查局之筆跡鑑定報告結果所示，堪認異議人甲○○並
      非當時舉發通知單上暨當時為警舉發時所書寫年籍資料之
      書寫人，核與異議人甲○○於本院訊問時之陳述相符，且
      遍查卷內資料亦無從認定異議人甲○○確係為本件違規汽
      車駕駛人之證據，而車號6611－MY號自用小客車之車主即
      丙○○迭經本院傳喚通知亦均未到庭接受調查，則異議人
      甲○○是否確為本件舉發通知單上所載之違規汽車駕駛人
      及為本件之違規行為即有疑義，是依上開規定，本於罪疑
      為輕原則，自應對異議人甲○○為有利之認定，從而本件
      新竹市監理站所為之處分即有認事用法之違誤，本院應予
      撤銷，併諭知異議人甲○○不罰。
五、據上論斷，依道路交通案件處理辦法第20條前段，裁定如主
    文。
中　　華　　民　　國　　96　　年　　10　　月　　 31 　日
            臺灣新竹地方法院交通法庭
                              法  官  劉兆菊
以上正本證明與原本無異。
如不服本裁定，應於裁定送達後5日內向本院提出抗告狀。
中　　華　　民　　國　　96　　年　　10　　月　   31 　日
                              書記官　蕭汝芳
